臺灣高雄地方法院刑事判決　　　　　　 100年度選訴字第37號
公　訴　人　臺灣高雄地方法院檢察署檢察官
被　　　告　陳嘉得
選任辯護人　施秉慧律師
　　　　　　焦文城律師
上列被告因違反公職人員選舉罷免法案件，經檢察官對本院99年
度選訴字第7 號案件追加起訴（100 年度偵緝字第113 號），本
院判決如下：
    主  文
陳嘉得共同犯公職人員選舉罷免法第九十九條第一項之交付賄賂
罪，處有期徒刑年陸月，褫奪公權伍年。扣案之葉貴合手寫賄
選名冊貳張沒收之。
    事  實
一、陳嘉得為使參選高雄縣市合併後第1 屆市議員（第9 選區）
    之候選人楊見福得以順利當選，不思以代為闡揚政策理念等
    正途向人拜託催票，反欲以賄選方式替楊見福競選，於民國
    99年10月初之某日，以有事相談為由，邀原任高雄縣鳳山市
    武慶里（現改制為高雄市鳳山區武慶里）之里長葉貴合（另
    經本院以99年度選訴字第7 號判決有罪確定），另於他日至
    其位於高雄市○○區○○路80號之大成傢俱行相見，葉貴合
    於同年10月中旬某日應約至大成傢俱行，陳嘉得即向葉貴合
    示意支持楊見福並向武慶里具有投票權之里民賄選，兩人遂
    共同基於對有投票權之人交付賄賂，而約其投票權為一定行
    使之犯意聯絡，由陳嘉得當場以廣告紙包覆新臺幣（下同）
    50,000元現金交予葉貴合供賄選之用，葉貴合拿取該包廣告
    紙後，為避人耳目，未再與陳嘉得細談賄選每票金額等具體
    細節，隨即離去，其後葉貴合依一般賄選行情價格，即以每
    一有投票權人500 元之代價，於附表一所示之時間、地點及
    金額，交付500 元至3,000 元不等之賄款予附表一所示有投
    票權之選民，要求該等選民及投票權之家屬投票給楊見福，
    而接續為賄選之行為。
二、葉貴合於99年10月26日前1 週內某日12時許，在該里里民王
    金裝（另經本院以99年度選訴字第7 號判決有罪確定），位
    於高雄市○○區○○路65之1 號之住處大門口，交付賄款1,
    500 元現金予王金裝時，因選民徐淑貞之住處恰在王金裝住
    處樓上，葉貴合、陳嘉得承前之單一接續犯意，與王金裝共
    同基於對於有投票權之人交付賄賂，而約其投票權為一定行
    使之犯意聯絡，由葉貴合另交付現金2,000 元與王金裝，指
    示王金裝轉交徐淑貞並告知於投票日投票給楊見福，王金裝
    遂於附表一編號7 所示之時間、地點，將賄款2,000 元交付
    予徐淑貞，並依葉貴合之指示，要求徐淑貞投票給楊見福。
三、嗣高雄市政府警察局及法務部調查局高雄縣調查站人員接獲
    檢舉後，於99年10月26日持本院核發之搜索票至葉貴合位於
    高雄市○○區○○街124 號競選總部、同街112 巷21、23號
    住處實施搜索，並扣得葉貴合手寫賄選名冊2 張，另扣有收
    賄選民劉美金、陳秋妹、蘇靜淑所繳出之賄款現金共計5,00
    0 元，因而查悉上情。
四、案經高雄市政府警察局移請臺灣高雄地方法院檢察署檢察官
    偵查起訴。
    理  由
壹、證據能力部分
一、證人葉貴合以被告身分於偵查中所為之陳述
    按刑事訴訟法第158 條之3 所規定「依法應具結而未具結者
    」，係指檢察官或法官依刑事訴訟法第175 條之規定，以證
    人身分傳喚被告以外之人（證人、告發人、告訴人、被害人
    、共犯或共同被告）到庭作證，或雖非以證人身分傳喚到庭
    ，而於訊問調查過程中，轉換為證人身分為調查時，此時渠
    等供述之身分為證人，則檢察官、法官自應依本法第186 條
    等有關具結之規定，命證人供前或供後具結，其陳述始符合
    第158 條之3 之規定，而有證據能力。若檢察官非以證人身
    分傳喚而以共犯、共同被告身分傳喚到庭為訊問時，其身分
    既非證人，即與「依法應具結」之要件不合，縱未命其具結
    ，純屬檢察官調查證據職權之適法行使，當無違法可言。而
    前揭不論在檢察官或他案在法官面前作成未經具結之陳述筆
    錄，係屬被告以外之人向檢察官或於審判外向法官所為之陳
    述，本質上屬於傳聞證據，基於保障被告在憲法上之基本訴
    訟權，除該被告以外之人死亡、身心障礙致記憶喪失或無法
    陳述、滯留國外或所在不明而無法傳喚或傳喚不到、或到庭
    後拒絕陳述等情形外，如已經法院傳喚到庭具結而為陳述，
    並經被告之反對詰問，前揭非以證人身分而在檢察官、法官
    面前未經具結之陳述筆錄，除顯有不可信之情況者外，依刑
    事訴訟法第159 條之1 第1 、2 項，仍非不得為證據，不能
    因陳述人未經具結，即一律適用本法第158 條之3 之規定，
    排除其證據能力（最高法院99年度台上字第994 號判決意旨
    參照），從而，本件葉貴合於99年11月2 日偵查程序，經檢
    察官依法告知犯罪嫌疑及所犯罪名，並諭知刑事訴訟法第95
    條所定之權利，非以證人身分應訊，雖未具結，亦未違法，
    參以葉貴合係本於自由意思而為回答，嗣於審理中復以證人
    身分具結而為陳述，並經由被告詰問，亦查無有何不可信之
    情況，依上開說明，亦應認有證據能力。
二、次按被告以外之人於審判外之言詞或書面陳述，除法律有規
    定者外，不得作為證據，刑事訴訟法第159 條第1 項定有明
    文；又被告以外之人於審判外之陳述，雖不符合同法第159
    條之1 至第159 條之4 之規定，但經當事人於審判程序同意
    作為證據，法院審酌該言詞陳述或書面陳述作成時之情況，
    認為適當者，亦得為證據。當事人、代理人或辯護人於法院
    調查證據時，知有第159 條第1 項不得為證據之情形，而未
    於言詞辯論終結前聲明異議者，視為有前項之同意，刑事訴
    訟法第159 條之5 亦著有明文。查本判決下列所引用之各該
    被告以外之人於審判外之陳述，核屬傳聞證據部分，因均經
    當事人於法院準備程序及審判期日中表示同意有證據能力，
    而不予爭執（見本院選訴卷第19、39頁），且迄至言詞辯論
    終結前亦未再聲明異議，本院審酌此等證據資料製作時之情
    況，尚無違法不當及證明力明顯過低之瑕疵，亦認為以之作
    為證據應屬適當，故揆諸前開規定，應認前揭證據資料均例
    外有證據能力。
貳、實體部分
一、訊據被告陳嘉得固不否認於上揭時、地交付50,000元給葉貴
    合之情，惟矢口否認有何共同交付賄賂罪之犯行，辯稱：因
    葉貴合之子曾協助伊兒子學好，故欠葉貴合人情，適逢葉貴
    合欲參選高雄縣市合併後第1 屆武慶里里長，認為葉貴合須
    製作競選旗幟及提供米粉給協助競選之人員吃，須用金錢，
    為償還人情，欲提供競選經費50,000元予葉貴合，方邀其至
    傢俱行，又擔憂伊之妻子看見伊給葉貴合金錢恐有不快，方
    以廣告紙包覆現金，伊當場並未示意葉貴合要支持楊見福，
    葉貴合亦未詢問該包廣告紙內為何物，即拿該包現金離去；
    伊於99年2 、3 月間雖曾與葉貴合聊及市議員選舉之事，但
    係表示楊見福及另二名人選劉得林、張漢忠均不錯，並未特
    別希望葉貴合支持楊見福，葉貴合將50,000元用以替楊見福
    買票，乃葉貴合自行決定，此據葉貴合並未與被告談論每票
    之金額、人數、範圍，葉貴合自定每票500 元，並揶用部分
    金額製作自己競選里長之旗幟、文宣，葉貴合所使用之楊見
    福宣傳單亦非被告所交付等情自明，況若被告果有指示葉貴
    合替楊見福買票，何以未要求葉貴合回報買票之情況等語。
二、經查：
  (一)被告於99年10月初之某日，以有事相談為由，邀葉貴合另於
    他日至大成傢俱行相見，葉貴合應其邀約，遂於同年10月中
    旬某日至大成傢俱行時，被告即以廣告紙包覆現金50,000元
    交予葉貴合乙情，經被告自承在卷（見本院選訴卷第20頁）
    ，核與證人葉貴合證述：被告之前表示如伊有空可至被告家
    中，伊即於10月中旬去大成傢俱行，到達後被告即以報紙包
    東西給伊，伊即離去並知內有現金等語相符（見本院選訴卷
    第40頁），自可採信為真實；另被告於交付現金時，示意葉
    貴合替市議員參選人楊見福買票乙節，亦經證人葉貴合於警
    詢、偵查時以被告身分陳稱：被告交付50,000元時，即跟伊
    說要給楊見福支持，要伊替楊見福向里民買票等語（見99選
    他262 卷第299 背面、304 頁），參以葉貴合收取50,000元
    後，分別由自己及王金裝以每一有投票權人500 元之代價，
    於附表一所示之時間、地點及金額，交付500 元至3,000 元
    不等之賄款予附表一所示有投票權之選民，要求該等選民及
    有投票權之家屬投票給楊見福等情已經葉貴合、王金裝坦承
    不諱（見99選他262 卷第95至98、304 、305 頁），復與向
    被告葉貴合收取賄款之選民陳明堂（見99選他262 卷第63至
    64頁）、劉美金（見99選他262 卷第71至73頁）、陳秋妹（
    見99選他262 卷第79至81、91至92頁）、蘇靜淑（見99選他
    262 卷第110 至111 、120 至121 頁）、林春貴（見99選他
    262 卷第193 、194 、202 至203 頁）之證述相符，並有扣
    案之被告葉貴合手寫賄選名冊2 張，以及收賄選民劉美金、
    陳秋妹、蘇靜淑所繳出之賄款現金共計5,000 元可佐，均可
    採信為真實，足見被告主觀上確有以交付葉貴合之50,000元
    替楊見福賄選之意，並已明確示意葉貴合用以向武慶里里民
    買票，葉貴合、王金裝並進而執行交付選民賄款之任務，被
    告所為已成立共同交付賄賂之犯行，自屬無疑。
  (二)證人葉貴合雖於審理中以證人身分具結改稱：被告交付50,0
    00元時，並未說明用途，亦未告知要用以買票或作支持楊見
    福的事情，僅因先前至被告家中，被告提及若楊見福出來競
    選，要幫忙支持，伊主觀認為該筆50,000元是被告要伊幫楊
    見福買票，故自行決定將該筆現金用以替自己競選里長買票
    ，順便替楊見福買票等語（見本院選訴卷第40、43頁），惟
    查，訊之證人葉貴合當時收取50,000元之情形，證人葉貴合
    係稱：被告並未與之交談，被告交付50,000元後，伊即離去
    等語（見本院選訴卷第45頁），再訊以何時聽被告提及要幫
    忙支持楊見福，證人葉貴合回稱：約99年4 月間在被告家中
    談及，但被告並未提到支持方式，以及是否包含賄選等語，
    並稱：自99年4 月至同年10月中旬至被告家中期間，被告均
    未再提及楊見福競選市議員之事等語（見本院選訴卷第41、
    45頁），假若證人葉貴合所述為真，自被告向證人葉貴合言
    及幫忙支持楊見福至被告交付50,000元之時止，兩事已相隔
    半年之久，時間並非相近，被告交付50,000元時亦全無表示
    ，證人葉貴合逕自依半年前兩人之隨意談話，且被告全未提
    及以賄選方式支持楊見福之情形下，自行推認被告交付現金
    係作為替楊見福賄選之用，已與常情有別，況依葉貴合自陳
    收受時，已知廣告紙內應為金錢，衡情，若被告未示意係替
    楊見福賄選之用，葉貴合理會詢問被告交付金錢之目的，而
    非拿取後全未對談逕自離去，亦與常理不合；再者，據被告
    所陳，其係向葉貴合表示楊見福及另二名人選劉得林、張漢
    忠均不錯，並非僅單指楊見福而已，則證人葉貴合更無可能
    未經被告指示，即知被告所交付之50,000元僅須用以替楊見
    福賄選，而無非用於劉得林、張漢忠之競選活動，證人葉貴
    合後於審理中所為之證述，顯屬坦護被告之詞，自非可信。
  (三)被告雖辯稱欲協助證人葉貴合競選里長，藉以償還所欠人情
    ，因此方交付50,000元供葉貴合製作競選旗熾及提供麵食之
    經費云云，惟經問及被告所謂積欠證人葉貴合人情之緣由，
    被告陳稱：因證人葉貴合兒子曾於4 年前協助被告之子學好
    等語（見本院選訴卷第65頁），則被告所稱欠證人葉貴合人
    情之原因已係4 年前之事，其何以遲至4 年後方突然思及此
    事，參以證人葉貴合復證稱：未曾向被告提過競選里長要製
    作旗幟、炒米粉之事等語（見本院選訴卷第46頁），該情亦
    經被告確認無誤（見本院選訴卷第65頁），被告為何思及以
    提供競選經費供證人葉貴合製作旗幟、炒米粉之方式償還4
    年前所欠人情，且未向證人葉貴合講明箇中原由，亦與常情
    相違；又被告自陳：於99年10月前2 、3 個月即有想過要給
    葉貴合50,000元供選舉之用（見本院選訴卷第67頁），倘若
    被告有此心意，顯然有助於證人葉貴合之競選活動，在交付
    前應有相當機會主動告知證人葉貴合，無須刻意隱瞞，在交
    付時更可主動提及，但依葉貴合於審理中所改稱之證述及被
    告辯詞，被告於交付50,000元時，未與葉貴合交談，且未講
    明交付金錢之目的，所為自非合理；被告固然辯以因擔憂妻
    子知悉有所不快，方才故意不談，並以廣告紙包覆現金云云
    ，惟既然被告於數月前即思及提供競選經費給證人葉貴合，
    且據其所陳50,000元為私房錢，如何使用應當無須知會妻子
    等語（見本院選訴卷第66、67頁），大可相約其他時、地，
    交付該筆經費，何須大費周章執意在傢俱行交付時默不出聲
    ，再用廣告紙包覆現金，以防妻子查覺，被告所辯，實不足
    採。
  (四)另被告交付50,000元給證人葉貴合時，並未討論每票之金額
    、人數、範圍等細節，楊見福之宣傳單亦非被告所交付乙情
    ，雖據證人葉貴合證述在卷（見本院選訴卷第41、42頁），
    惟證人葉貴合已證稱：1 票500 元是行情價格等語（見本院
    選訴卷第40頁），可見被告縱未與證人葉貴合商確買票金額
    等細節，證人葉貴合仍知如何具體執行替楊見福買票之任務
    ，又執行賄選之人為避免查緝，本會隱匿、減少接觸及討論
    賄選相關情事，此觀本件被告尚且用廣告紙包覆現金，即證
    其情，則被告為免他人逕行連結交付之現金與楊見福競選有
    關，故未另行交付楊見福宣傳單，本非難以想像，況依證人
    葉貴合所稱：競選文件係從楊見福宣傳車而來等語（見本院
    選訴卷第42頁），足見證人葉貴合要取得楊見福競選文件使
    用，本非難事，自無須特地由被告交付，方能執行替楊見福
    賄選之任務；被告雖又稱倘有示意證人葉貴合替楊見福買票
    ，何以未要求回報買票之情況云云，然證人葉貴合已證稱：
    因為錢花出去即無從對證，票開出來也無法查知，因此沒有
    聽說要回報等語（見本院選訴卷第51頁），則證人葉貴合雖
    未回報買票進展及結果，亦不能因此即謂被告即無示意葉貴
    合買票賄選之事。
  (五)末者，證人葉貴合雖挪用50,000元其中部分金額供製作自己
    競選里長旗幟、文宣之用，已據證人葉貴合坦承在卷（見本
    院選訴卷第42頁），惟證人葉貴合據被告之示意，將其中之
    5,000 元分別以500 元至3,000 元不等之賄款，交予附表一
    所示有投票權之選民，要求該等選民及投票權之家屬投票給
    楊見福等情，業經本院認明無誤，因此，證人葉貴合縱然未
    經被告同意，即自行挪用部分金額，仍無礙被告成立共同交
    付賄賂罪之認定，自不得因此即可逕行排除被告之罪責。
  (六)綜上所述，被告與葉貴合、王金裝共同犯交付賄賂罪行，事
    證明確，應依法論罪科刑。
二、按投票行賄罪之處罰分別規定於刑法第144 條及公職人員選
    舉罷免法第99條第1 項，而公職人員選舉罷免法第99條第1
    項為刑法第144 條之特別法，依特別法優先於普通法適用之
    原則，自應優先適用公職人員選舉罷免法第99條第1 項規定
    。核被告所為，係犯公職人員選舉罷免法第99條第1 項之對
    於有投票權人交付賄賂罪，被告就附表一編號1 至6 之犯行
    與葉貴合、就附表一編號7 之犯行與葉貴合、王金裝有犯意
    聯絡及行為分擔，應論以共同正犯。又刑法於94年2 月2日
    修正公布，於95年7 月1 日生效施行，已將連續犯之規定加
    予刪除，惟在刪除連續犯規定之同時，對於合乎接續犯或包
    括的一罪之情形，為避免刑罰之過度評價，已於立法理由說
    明委由實務以補充解釋之方式，發展接續犯之概念，以限縮
    數罪併罰之範圍。查多次投票行賄之行為，在刑法刪除連續
    犯規定之前，通說係論以連續犯。惟鑑於公職人員選舉，其
    前、後屆及不同公職之間，均相區隔，選舉區亦已特定，以
    候選人實行賄選為例，通常係以該次選舉當選為目的。是於
    刪除連續犯規定後，苟賄選買票之行為人，主觀上基於單一
    使其助選之某特定候選人當選之賄選買票犯意，向多位有選
    舉權之選民賄選買票，該行為人以數個買票之舉動接續進行
    ，而侵害同一法益，在時間、空間上有密切關係，依一般社
    會健全觀念，難以強行分開，在刑法評價上，以視為數個舉
    動之接續實行，合為包括之一行為予以評價，較為合理，於
    此情形，行為人接續向多位選民買票之行為，即得依接續犯
    論以包括之一罪（最高法院99年度第5 次刑庭會議決議參照
    ）。本案被告係基於單一使市議員候選人楊見福當選之投票
    行賄犯意，而與葉貴合、王金裝接續向附表一所示有投票權
    之選民陳明堂等人交付賄賂，而約其等投票權為一定之行使
    ，依上揭決議意旨，被告向多位有投票權之選民行賄買票行
    為，乃數個舉動接續進行，而侵害同一法益，在時間、空間
    上有密切關係，為接續犯，應論以包括之一罪。
三、爰審酌選舉制度為民主政治之基石，若藉由賄選以求得勝選
    ，不僅敗壞選舉風氣，亦破壞民主之根基，被告身為我國國
    民，長久以來接受民主政治之洗禮，對此本應知之甚明，本
    應堅守民主政治之基本價值，竟為求他人當選，即對於選民
    交付賄賂，所為對於民主機制之正常運作及選舉結果之公平
    性產生重大危害，實不足取，參以被告就本案係立於主導之
    地位，惡性較葉貴合、王金裝為重，惟慮及就本案交付選民
    之賄款金額非高，收受賄賂之投票權人尚屬有限等一切情狀
    ，爰量處如主文所示之刑，以示儆懲。又按犯公職人員選舉
    罷免法第5 章之罪或刑法分則第6 章之妨害投票罪，宣告有
    期徒刑以上之刑者，並宣告褫奪公權；宣告1 年以上有期徒
    刑，依犯罪之性質認為有褫奪公權之必要者，宣告1 年以上
    10年以下褫奪公權，公職人員選舉罷免法第113 條第3 項及
    刑法第37條第2 項分別定有明文。本案被告係犯公職人員選
    舉罷免法第5 章第99條第1 項之對於有投票權人交付賄賂罪
    ，且經宣告有期徒刑之刑，應依前揭規定，併對被告諭知如
    主文所示之褫奪公權。
四、扣案之葉貴合手寫賄選名冊2 張，為同案共犯葉貴合所有，
    觀之該2 張名冊內容，係供本案如附表編號1 至7 所示之犯
    罪所用之物，有賄選名冊2 張附卷可查（見99選他262 卷第
    130 、131 頁），爰依共同正犯責任共同原則，依刑法第38
    條第1 項第2 款規定，併予宣告沒收；另按公職人員選舉罷
    免法第99條第3 項固規定：「預備或用以行求期約或交付之
    賄賂，不問屬於犯人與否，沒收之」，惟如其賄賂已交付予
    有投票權之人收受，因收受者係犯刑法第143 條第1 項之投
    票受賄罪，其收受之賄賂應依同法條第2 項之規定沒收之，
    如全部或一部不能沒收時，追徵其價額，故犯投票行賄罪者
    ，其已交付之賄賂，自應依刑法第143 條第2 項之規定，於
    其對向共犯所犯投票受賄罪之從刑宣告追徵、沒收，不得再
    依上開規定沒收，其對向共犯所犯刑法第143 條第1 項之投
    票受賄罪，倘經檢察官依刑事訴訟法第253 條規定，為職權
    不起訴處分，或依同法第253 條之1 規定，為緩起訴處分，
    上揭已交付予對向共犯之賄賂，亦應由檢察官依同法第259
    條之1 規定，聲請法院對該對向共犯宣告沒收，仍不得依公
    職人員選舉罷免法第99條第3 項規定，對犯投票行賄罪或預
    備犯投票行賄罪之被告宣告沒收（最高法院95年台上字第24
    07號判決要旨參照）。準此，被告用以交付受賄選民陳明堂
    等人之賄款5,000 元，雖已扣案，仍毋庸在被告所犯公職人
    員選舉罷免法第99條第1 項之交付賄賂罪項下，宣告沒收；
    至被告交付葉貴合之50,000元其中剩餘之35,000元，經葉貴
    合花用於購買競選旗幟、文宣等開銷，業據葉貴合於本院99
    年度選訴字第7 號刑事案件中陳明在卷（見99選他262 卷第
    30 0至301 頁），即非公職人員選舉罷免法第99條第3 項所
    稱「預備或用以行求期約或交付之賄賂」，爰不為沒收之諭
    知；至其餘扣得之葉貴合宣傳單151 張、市議員候選人楊見
    福宣傳單25張、競選總部成立大會邀請單2 張、競選小旗幟
    2 枝、鳳山市武慶里環保志工隊員名冊11張、葉貴合競選服
    務處成立大會邀請單96張等物，並未以之供本案犯罪所用，
    本院復查無其他積極證據，足以證明被告有供作犯罪之用，
    故均不為沒收之諭知。
五、不另為無罪之諭知
    公訴意旨雖認為被告就葉貴合於附表二所示之時、地交付賄
    款予陳愛綢、李蔡玉英之行為，亦應成立共同犯公職人員選
    舉罷免法第99條第1 項之交付賄賂罪，惟查，葉貴合交付賄
    選予陳愛綢、李蔡玉英時，並未一併交付楊見福之競選宣傳
    單，口頭亦未表示要求兩人支持楊見福乙情，經葉貴合證述
    ：因當時未帶楊見福之宣傳單，故交付陳愛綢、李蔡玉英金
    錢後即離去，口頭上亦未要求兩人支持楊見福等語在卷（見
    本院選訴卷第43、51頁），核與陳愛綢證稱：葉貴合於99年
    10月20日夜間曾在里長服務處表示會將競選總部邀請卡投至
    每人之家中信箱，伊於99年10月21日打開家裡信箱時，發現
    裡面確有葉貴合之競選文宣及現金1,000 元等語（見99選他
    卷第205 頁背面、217 頁），另李蔡玉英證稱：葉貴合曾至
    其家中拜訪，請其在里長選舉時支持他，並有交付500 元之
    現金及印有葉貴合姓名、相片之宣傳單等語大致相符（見99
    選他卷第280 頁），堪可採信為真，基此，葉貴合雖有交付
    賄款予陳愛綢、李蔡玉英，惟葉貴合僅有示意陳、李2 人就
    里長選舉部分應投予葉貴合，市議員選舉部分則未要求將選
    票投給楊見福，參以被告與葉貴合僅就以替楊見福賄選有犯
    意聯絡，至於葉貴合利用交付賄款機會併要求附表二所示之
    里民投票予自己乙節，並非合意之範疇，亦非被告所得預見
    ，自難據此認定被告就陳愛綢、李蔡玉英之部分有何共同交
    付賄賂罪責可言，原應為無罪之諭知，然被告就此部分如為
    有罪與附表一所示部分具有接續犯之實質上一罪關係，爰不
    另為無罪之諭知，併此敘明。
六、至證人葉貴合以證人身分於本院100 年5 月17日下午2時30
    分審理中具結後，就被告交付50,000元時有無示意替楊見福
    賄選之於案情有重要關係事項為虛偽證詞，是否涉犯偽證罪
    嫌，應由檢察官另行偵辦，併予指明。
據上論斷，應依刑事訴訟法第299 條第1 項前段，公職人員選舉
罷免法第99條第1 項、第113 條第3 項，刑法第11條、第28條、
第37條第2 項、第38條第1 項第2 款 ，判決如主文。
本案經檢察官張雅婷到庭執行職務。
中    華    民    國   100     年    6   月     10    日
                  刑事第十八庭  審判長法  官  黃宗揚
                                      法  官  鄭子文
                                      法  官  高瑞聰
以上正本證明與原本無異。
如不服本判決應於收受送達後10日內向本院提出上訴書狀，並應
敘述具體理由；如未敘述上訴理由者，應於上訴期間屆滿後20日
內向本院補提理由書（均須按他造當事人之人數附繕本）「切勿
逕送上級法院」。
中    華    民    國   100    年    6     月    15    日
                                      書記官  林修弘
＜附表一＞
 ┌──┬────┬────────┬───────────┬─────┐
 │編號│受賄選民│   時   間      │  地  點              │  金  額  │
 │    │        │                │                      │（新臺幣）│
 ├──┼────┼────────┼───────────┼─────┤
 │ 1  │陳明堂  │99年10月21或22日│陳明堂位於高雄市鳳山區│3,000元   │
 │    │        │15至16時許      │新富路15號之住處      │          │
 ├──┼────┼────────┼───────────┼─────┤
 │ 2  │劉美金  │99年10月19日    │劉美金位於高雄市鳳山區│2,000元   │
 │    │        │13時許          │新富路53之1號之住處   │          │
 ├──┼────┼────────┼───────────┼─────┤
 │ 3  │陳秋妹  │99年10月19日    │陳秋妹位於高雄市鳳山區│2,500元   │
 │    │        │20時許          │新富路45號之住處      │          │
 ├──┼────┼────────┼───────────┼─────┤
 │ 4  │王金裝  │99年10月20日    │王金裝位於高雄市鳳山區│1,500元   │
 │    │        │12時許          │武慶里新富路65之1 號住│          │
 │    │        │                │處樓下                │          │
 ├──┼────┼────────┼───────────┼─────┤
 │ 5  │蘇靜淑  │99年10月18或19日│蘇靜淑位於高雄市鳳山區│500 元    │
 │    │        │10時許          │新富路73之2號3樓之住處│          │
 ├──┼────┼────────┼───────────┼─────┤
 │ 6  │林春貴  │99年10月27日前1 │林春貴位於高雄市鳳山區│2,000元   │
 │    │        │週內某日19時許  │武慶二路190 號住處旁巷│          │
 │    │        │                │弄                    │          │
 ├──┼────┼────────┼───────────┼─────┤
 │ 7  │徐淑貞  │99年10月18或19日│徐淑貞高雄市鳳山區新富│2,000元   │
 │    │        │17至18時許      │路65之4 號住處公寓樓梯│          │
 │    │        │                │間                    │          │
 └──┴────┴────────┴───────────┴─────┘
＜附表二＞
 ┌──┬────┬────────┬───────────┬─────┐
 │編號│受賄選民│   時   間      │  地  點              │  金  額  │
 │    │        │                │                      │（新臺幣）│
 ├──┼────┼────────┼───────────┼─────┤
 │ 1  │陳愛綢  │99年10月21日    │陳愛綢位於高雄市鳳山區│1,000元   │
 │    │        │19時許          │漢慶街112巷28號住處   │          │
 ├──┼────┼────────┼───────────┼─────┤
 │ 2  │李蔡玉英│99年10月29日前1 │李蔡玉英位於高雄市鳳山│500 元    │
 │    │        │週內某日13時許  │區○○○路160 之1 號11│          │
 │    │        │                │樓之住處              │          │
 └──┴────┴────────┴───────────┴─────┘
 附錄本案所犯法條：
公職人員選舉罷免法第99條
對於有投票權之人，行求期約或交付賄賂或其他不正利益，而約
其不行使投票權或為一定之行使者，處三年以上十年以下有期徒
刑，得併科新臺幣一百萬元以上一千萬元以下罰金。
預備犯前項之罪者，處一年以下有期徒刑。
預備或用以行求期約或交付之賄賂，不問屬於犯人與否，沒收之
。
犯第一項或第二項之罪，於犯罪後六個月內自首者，減輕或免除
其刑；因而查獲候選人為正犯或共犯者，免除其刑。
犯第一項或第二項之罪，在偵查中自白者，減輕其刑；因而查獲
候選人為正犯或共犯者，減輕或免除其刑。